臺灣桃園地方法院刑事判決　　　　　　　　　　　　九十三年度訴字第一五四○號
　　公　訴　人　臺灣桃園地方法院檢察署檢察官
　　被　　　告　丙○○　男　四.
　　選任辯護人　錢裕國律師
　　　　　　　　賴建宏律師
　　被　　　告　乙○○　男　二.
　　選任辯護人　戴文進律師
右列被告因毒品危害防制條例案件，經檢察官提起公訴（九十三年度偵字第一一二三
○號），本院判決如左：
    主  文
丙○○運輸第三級毒品，處有期徒刑伍年陸月。扣案愷他命肆包（總淨重肆仟零拾貳
點零肆公克，取零點壹肆公克鑑驗用罄，共餘四仟零拾壹點玖零公克）、上開愷他命
外包裝肆個、行李箱貳個、牛仔褲壹條及西裝褲壹條均沒收。
乙○○共同輸入禁藥，處有期徒刑貳年。扣案愷他命肆包（總淨重肆仟零拾貳點零肆
公克，取零點壹肆公克鑑驗用罄，共餘四仟零拾壹點玖零公克）、上開愷他命外包裝
肆個、行李箱貳個、牛仔褲壹條及西裝褲壹條均沒收。
    事  實
一、丙○○於民國九十三年二月間遭垃圾車捲軸壓傷右腳而手術截斷二根腳趾頭，為
    求減緩疼痛，欲利用因公出差至馬來西亞之機會攜帶第三級毒品愷他命（Ｋｅｔ
    ａｍｉｎｅ）回臺供己施用，若有剩餘則與朋友分享，竟基於運輸第三級毒品及
    私運管制物品回臺之犯意，以行動不方便為由，告知友人乙○○欲委請其一同前
    往馬來西亞協助工作事宜及夾帶未經主管機關核准擅自輸入之麻醉藥品運輸入境
    ，並承諾事成後給付新臺幣（下同）五萬元作為酬勞等情，乙○○允諾後，二人
    遂基於擅自輸入未經核准之麻醉藥品的犯意聯絡，於九十三年七月十三日偕同丙○○不知情之女友甲○○（另由臺灣桃園地方法院檢察署檢察官為不起訴處分）
    ，三人搭機經香港前往馬來西亞吉隆坡，丙○○於當地以十萬元購得錫箔袋包裝
    之愷他命四包（總淨重四○一二．○四公克）後，於九十三年七月十六日回臺前
    夕將之分別以其所有之牛仔褲及乙○○之西裝褲包裹後，藏放在二只行李箱內，
    三人於隔日即九十三年七月十七日自馬來西亞搭機至香港，再由香港搭乘中華航
    空公司ＣＩ六五二次班機返國，分由乙○○、甲○○提領上開行李箱通關而夾帶
    愷他命運輸入境，嗣於同日下午五時許，經內政部警政署航空警察局安檢隊警員
    ，會同財政部臺北關稅局稽查人員，在中正國際機場第一航廈入境海關室，先查
    獲乙○○所攜帶以丙○○名義託運行李（託運掛牌編號：○四一三九○號）中起
    獲愷他命三包，同日下午五時四十五分許，在丙○○與甲○○所攜帶以丙○○名
    義託運行李（託運掛牌編號：○四一三八九號）中起獲愷他命一包，並扣得上開
    愷他命四包、行李箱二個及牛仔褲、西裝褲各一條，始悉上情。
二、案經內政部警政署航空警察局移請臺灣桃園地方法院檢察署檢察官偵查起訴。
    理  由
一、訊據被告丙○○於本院審理中雖坦承與被告乙○○一同攜帶上開愷他命入境，並
    在行李箱內以西裝褲及牛仔褲包裹之，惟矢口否認有何運輸第三級毒品及私運管
    制物品回臺之犯意，並辯稱：伊只是在吉隆坡的足球酒吧向「小黑」以十萬元購
    買止痛的藥，不知道攜回的物品是第三級毒品愷他命云云；被告乙○○於本院審
    理中則稱：伊受僱於被告丙○○，每月薪資五萬元，並不是攜帶上開愷他命之代
    價，此行係前往馬來西亞協助被告丙○○工作，不知道行李箱內是愷他命，僅知
    道係麻醉藥品等語。經查：
    (一)被告丙○○部分：被告二人所攜帶之行李箱內共查獲鋁箔包裝物四包，經送內
      政部警政署刑事警察局鑑定，確含第三級毒品愷他命成分，且總淨重高達四○
      一二．○四公克（共取○．一四公克鑑驗用罄，總餘四○一一．九○公克），
      有內政部警政署刑事警察局九十三年九月十日刑鑑字第○九三○一四九二九八
      號鑑驗通知書可稽（偵卷第一一八頁），足認上開扣案物品確為第三級毒品愷
      他命無訛。被告丙○○固坦承於九十三年七月十三日至十七日間前往馬來西亞
      吉隆坡，在當地購買止痛藥品放置在行李內攜帶回臺等情，此部分核與被告乙○○所述相符，並有被告二人與甲○○之旅客入出境紀錄查詢列印單在卷可稽
      （偵卷第四四頁到第五十頁），被告丙○○係從國外運輸扣案之愷他命回臺無
      誤；又被告於九十三年二月間因右腳受傷而在財團法人長庚紀念醫院林口分院
      手術截斷腳指頭，而第三級毒品愷他命屬中樞神經抑制劑，適用於人或動物麻
      醉之一種速效、全身性麻醉劑，常用於診斷或不需肌肉鬆弛之手術，尤其適合
      用於短時間之小手術或全身麻醉時誘導之用，在低於麻醉劑量時，則具有止痛
      之作用，亦經本院向財團法人長庚紀念醫院（林口）分院函查被告丙○○之病
      歷屬實及行政院衛生署管制藥品管理局管宣字第○九三○○○九三五二號函覆
      可參，被告丙○○於本院所稱係用於止痛等情確屬可信。至被告丙○○所辯不
      知攜帶的止痛藥品係第三級毒品愷他命云云，惟被告丙○○既於警詢、偵查中
      均稱上開毒品攜帶回臺部分自用，部分在聚會時與朋友分享等語（偵卷第六頁
      、第七七頁），且詰之如何施用上開毒品及毒品來源，則稱：在吉隆坡的足球
      酒吧所購得，施用方式係一湯瓢的量放置在錫箔紙上，用打火機燃燒後吸它的
      煙，而之前服用其他的藥並無使用這種燒烤方式等語（本院九十三年十二月三
      日審判筆錄第二二頁、第二三頁），其所用之施用方法迥異於日常藥品之服用
      方式，又若僅為一般之止痛藥品，豈能任意與朋友分享使用，且被告丙○○自
      承大學肄業，智識程度不低，上開愷他命之來源係足球酒吧，而非正當醫療院
      所，對於在酒吧內易取得毒品之常識亦難諉為不知，被告丙○○所辯不知為毒
      品云云自不可採，再者，若被告丙○○認所攜回之愷他命僅為一般止痛藥品，
      又何需以西裝褲、牛仔褲層層包裹，顯然對於攜回物品之違法性已有所認識，
      ，綜上所述，足認被告丙○○確有運輸第三級毒品及私運管制物品回臺之故意
      及違法性之認識，而為此犯行，本件被告丙○○部分事證明確，應依法論科。
    (二)被告乙○○部分：被告乙○○自警詢、偵查及本院審理中均否認知悉上開查扣
      之物為第三級毒品愷他命，惟均坦承知悉行李箱內係麻醉藥品，並幫被告丙○○提行李入關等情，核與被告丙○○於偵查中及本院中所述：被告乙○○雖於
      行李打包時在場，但只知道是麻醉藥而非毒品一節相符（偵卷第九九頁、本院
      九十三年十月六日準備程序筆錄第四頁），而扣案之愷他命係以不透明之鋁箔
      包裝，有扣案物品照片可稽（偵卷第六十頁），被告丙○○既稱購買愷他命當
      時被告乙○○並無在場，亦無在其面前施用等語（本院九十三年十月六日準備
      程序筆錄第四頁、九十三年十二月三日審判筆錄第十六頁），又曾經手術截斷
      腳指頭，而愷他命具有止痛麻醉之效果，於醫療上可做麻醉藥品使用，已如前
      述，則縱使被告乙○○於上開愷他命放置在行李箱時在場，亦難以認定被告乙○○確實知悉行李箱內所放置之物為毒品，本諸罪疑惟輕之法理，僅得認定被
      告乙○○知悉上開扣案物品為麻醉藥品而非毒品。再者，被告於警詢中已供稱
      ：於出國前就知道要幫被告丙○○攜帶麻藥回國，被告丙○○有說那是麻藥等
      語（偵卷第八頁反面、第九頁），被告二人於警詢、第一次為檢察官訊問時又
      均坦承被告乙○○為被告丙○○攜帶扣案之愷他命回臺報酬為五萬元等語（偵
      卷第六頁、第九頁、第七七頁、第七九頁），被告二人雖於本院審理中翻異前
      詞並稱係月薪五萬元，惟詰之被告丙○○如何支付被告乙○○薪水，被告丙○○則稱：伊任職美商吉爾排熱系統股份有限公司亞洲區總公司一個月薪水八萬
      元，伊聘被告乙○○為助理，一個月五萬，薪水從依自己的薪水裡面扣云云（
      本院九十三年十二月三日審判筆錄第十頁、第二十頁），而被告乙○○亦自承
      除跟被告丙○○出國兩趟外，就是幫被告丙○○送文件或跑客戶等語（本院九
      十三年十二月三日審判筆錄第二十七頁），被告乙○○之工作並非繁重，薪水
      又高於被告丙○○實際所得，顯不符事理之常，被告二人於本院所為之辯詞自
      不可採，被告二人於警詢、偵查中所述：攜帶麻醉藥品之代價為五萬元等情應
      為真實。又被告乙○○於偵查中稱：於入境時經警詢問所攜帶之物為何，答稱
      係咖啡，因為當時害怕認為有逃稅等語（偵卷第九九頁），而被告丙○○之工
      作又非與醫藥相關，顯見被告乙○○對於所攜之物係違法一節知之甚詳，綜上
      ，足認被告乙○○有未經許可擅自為被告丙○○攜帶麻醉藥品即愷他命回臺之
      犯行明確，亦應依法論科。
二、按愷他命為毒品危害防制條例第二條第一項第三款所稱之第三級毒品，並為行政
    院依據懲治走私條例第二條第四項授權公告之「懲治走私條例公告管制物品項目
    及其數額」，其中甲項管制進出口物品第四款所列之毒品，不得運輸亦不得私運
    進口。又按藥事法所稱禁藥，係指藥品有左列各款情形之一者：一、經中央衛生
    主管機關明令公告禁止製造、調劑、輸入、輸出、販賣或陳列之毒害藥品。二、
    未經核准擅自輸入之藥品。但旅客或隨交通工具服務人員攜帶自用藥品進口者，
    不在此限。前項第二款自用藥品之限量，由中央衛生主管機關會同財政部公告之
    ，藥事法第二十二條定有明文，而愷他命雖非屬經中央衛生主管機關明令公告禁
    止製造、調劑、輸入、輸出、販賣或陳列之毒害藥品，惟其為麻醉藥品，亦非主
    管機關依該條第二款所定「自用藥品進口限量表」之自用藥品，而依本件愷他命
    之來源，可認係未經核准而擅自輸入之藥品。核被告丙○○所為，係犯毒品危害
    防制條例第四條第三項之運輸第三級毒品罪及懲治走私條例第二條第一項之私運
    管制物品進口罪。核被告乙○○所為，則係犯藥事法第八十二條第一項輸入禁藥
    罪，公訴意旨認應依毒品危害防制條例第四條第三項之運輸第三級毒品罪及懲治
    走私條例第二條第一項之私運管制物品進口罪處斷，容有誤會，惟起訴事實相同
    ，爰依法變更起訴法條。被告二人就輸入禁藥之部分，有犯意之聯絡及行為分擔
    ，為共同正犯。被告丙○○所犯輸入禁藥之低度行為應為輸入第三級毒品之高度
    行為所吸收，不另論罪。而被告丙○○係以一行為觸犯上開二罪名，為想像競合
    犯，應依刑法第五十五條之規定，從較重之運輸第三級毒品罪處斷。爰審酌被告
    二人所攜帶毒品之數量甚多、毒品純度、對社會可能造成之危害、犯罪手段及被
    告丙○○始終否認犯行、被告乙○○坦承部分犯行等一切情狀，而分別量處如主
    文所示之刑。扣案之愷他命四包（總淨重四○一二．○四公克，共取○．一四公
    克鑑驗用罄，總餘四○一一．九○公克）、上開愷他命外包裝四枚及用以攜帶愷
    他命之行李箱二個、包裹愷他命之牛仔褲一條，為被告丙○○所有，另一包裹愷
    他命之西裝褲一條，為被告乙○○所有，業經渠等供陳明確，又分別為被告丙○○運輸第三級毒品犯行所用之物及被告乙○○輸入禁藥所用之物，應分別依毒品
    危害防制條例第十九條第一項前段、刑法第三十八條第一項第二款宣告沒收。
據上論斷，應依刑事訴訟法第二百九十九條第一項前段、第三百條，毒品危害防制條
例第四條第三項、第十九條第一項前段，懲治走私條例第二條第一項，藥事法第八十
二條第一項，刑法第十一條前段、第二十八條、第五十五條、第三十八條第一項第二
款，判決如主文。
本案經檢察官洪景明到庭執行職務。
中　　　華　　　民　　　國　　九十三　　年　　十二　　月　　　十七　　　日
                                 臺灣桃園地方法院刑事第四庭
                                      審判長 法  官  陳世宗
                                             法  官  尹  良
                                             法  官  蘇昭蓉
右正本證明與原本無異。
如不服本判決，應於送達後十日內，向本院提出上訴狀。
                                             書記官  韓若玉
中　　　華　　　民　　　國　　九十三　　年　　十二　　月　　　十七　　　日
附錄法條：
毒品危害防制條例第四條
製造、運輸、販賣第一級毒品者，處死刑或無期徒刑；處無期徒刑者，得併科新臺幣
一千萬元以下罰金。
製造、運輸、販賣第二級毒品者，處無期徒刑或七年以上有期徒刑，得併科新臺幣七
百萬元以下罰金。
製造、運輸、販賣第三級毒品者，處五年以上有期徒刑，得併科新臺幣五百萬元以下
罰金。
製造、運輸、販賣第四級毒品者，處三年以上十年以下有期徒刑，得併科新臺幣三百
萬元以下罰金。
製造、運輸、販賣專供製造或施用毒品之器具者，處一年以上七年以下有期徒刑，得
併科新臺幣一百萬元以下罰金。
前五項之未遂犯罰之。
懲治走私條例第二條
私運管制物品進口、出口逾公告數額者，處七年以下有期徒刑，得併科新臺幣三百萬
元以下罰金。
以犯前項之罪為常業者，處三年以上十年以下有期徒刑，得併科新臺幣五百萬元以下
罰金。
第一項之未遂犯罰之。
第一項所稱管制物品及其數額，由行政院公告之。
藥事法第八十二條
製造或輸入偽藥或禁藥者，處七年以下有期徒刑，得併科新台幣十五萬元以下罰金。
犯前項之罪，因而致人於死者，處無期徒刑或七年以上有期徒刑，致重傷者，處三年
以上十年以下有期徒刑。
第一項之未遂犯罰之。
